臺灣高等法院高雄分院刑事判決　　　　　　　　　　九十一年度交上易字第七號
　　上　訴　人　台灣高雄地方法院檢察署檢察官
　　被　　　告　甲○○
右上訴人因被告業務過失傷害案件，不服臺灣高雄地方法院九十年度交易字第五七八
號中華民國九十一年一月三日第一審判決（起訴案號：臺灣高雄地方法院檢察署九十
年度偵字第一二九七號），提起上訴，本院判決如左：
      主  文
原判決撤銷。
甲○○從事業務之人，因業務上之過失傷害人，處有期徒刑參月，如易科罰金，以參
佰元折算壹日。
      事  實
一、甲○○（前於民國八十二年間，因殺人案件經本院判處有期徒刑十三年六月確定
    ，應執行至九十五年五月二十二日，於八十八年八月間假釋付保護管束）考領有
    普通小型車之駕駛執照，平日以開車在市場販售衣服為業，係以駕駛為附隨業務
    之人，於八十九年十二月二十五日晚間七時三十分許，甲○○駕駛車號ＷＪ─○
    七九二號自用小客車，沿高雄市鼓山區○○○路，由北往南方向行駛，欲載送衣
    服予客戶，途經該路與青海路之交岔路口，欲左轉青海路時，本應注意汽車行駛
    至交岔路口時，轉彎車應暫停讓直行車先行，並應行至交岔路口中心處左轉，不
    得占用來車道搶先左轉，而依當時情形，又無不能注意之情事，竟疏未注意及此
    ，於未抵達上開交岔路口之中心處即貿然搶先左轉，適乙○○騎乘車號ＸＲＶ─
    二九七號重機車沿鼓山三路自對向慢車道駛來，致甲○○之車頭左前方撞擊乙○
    ○所騎乘機車之車頭，乙○○因而人車倒地，受有頭部外傷合併挫傷性出血、腹
    部挫傷、腓總及脛後神經，神經外傷性病變等傷害。甲○○於車禍發生後留於現
    場，嗣於警方抵達現場尚未發覺犯罪者時，旋向警員坦承肇事而自首。
二、案經孫永麟訴由臺灣高雄地方法院檢察署檢察官偵查起訴。
      理  由
一、右揭時、地，如何駕車左轉因過失撞及告訴人孫永麟所乘機車，導致告訴人受傷
    之事實，迭據被告甲○○於原審坦承不諱（見原審卷第十三、二一頁），核與告
    訴人乙○○指訴情節相符，並有道路交通事故調查報告表（見偵卷第十頁）、現
    場照片（見偵卷第二二、二三頁），國軍八０六總醫院診斷證明書（見偵卷第五
    頁）附卷可稽。雖被告於偵查、原審辯稱「伊有開到路中心才左轉；告訴人亦有
    過失」云云。然查：
  (一)按汽車行駛至交岔路口，轉彎車應暫停讓直行車先行，並應行至交岔路口中心處
    左轉，不得占用來車道搶先左轉，道路交通安全規則第一百零二條第一項第二款
    、第四款、第六款分別定有明文。被告考領有普通小型車之駕駛執照，理應知悉
    上情而應注意前述規定，且依當時路況，又無不能注意之情形（案發當時天候晴
    ，光線夜間有照明，視距良好等情，參前開報告表所載），又本件車禍之撞擊點
    ，係位在告訴人行車方向之慢車道（即前開報告表現場圖上Ａ點位置），且有四
    ‧五公尺刮痕一節，已據證人（交通員警）郭永祥於本院調查中證述在卷（見本
    院卷第二八頁），並提出現場草圖影本一份足參（見本院卷第三四頁），足徵被
    告係未抵達該交岔路口之中心處即貿然搶先左轉，以致肇事致告訴人受傷，其顯
    有過失自明，且其過失行為即與告訴人所受傷害之間具有因果關係。
  (二)告訴人雖自承：「案發前完全未發現被告車輛，不知車禍如何發生」等語，然此
    車禍係因被告駕車於未抵交岔路口中心處即貿然搶先左轉，以致肇事致告訴人受
    傷，而告訴人當時係行駛其具有路權之車道方向，突遭被告所駕車輛左前方車頭
    撞擊其所乘機車車頭等情，已如前述，又證人郭永祥所製初步肇事責任分析欄中
    亦載明「告訴人方尚未發現明確肇事責任」一節（見偵查卷第十頁反面），此外
    被告於原審亦未具體指陳並提出事證足資證明告訴人有何肇事責任之過失情形，
    自難逕認告訴人當時行車有何未注意車前狀況之過失事實。
  (三)綜上所述，被告所辯上情，均無足取，本件事證明確，被告前揭業務過失犯行，
    堪以認定。
二、查被告平日以開車在市場販售衣服為業，案發當時係駕駛右揭車輛欲將衣服送至
    客戶處等情，業據其供承不諱（見偵查卷第十八頁反面），是以被告係以駕駛為
    附隨業務之人，故核其所為，係犯刑法第二百八十四條第二項前段之業務過失傷
    害罪。又被告於交通事故發生後，警方據報前往現場處理，於警察機關知悉犯罪
    事實，但不知犯罪人為何人前，在現場主動向前往處理之員警坦承肇事之情，業
    據證人黃盛昌（警員）於偵查中證稱：「我抵達現場時甲○○還在現場，他主動
    拿出駕照坦承肇事，孫永麟剛被救護車送醫」等語（見偵查卷第十九頁反面及原
    審卷第二六頁電話查詢登記表），則被告對於未發覺之罪自首，應依刑法第六十
    二條前段規定減輕其刑。
三、原審予以論罪科刑固非無見，惟查本件告訴人車禍當時係行駛其具有路權之慢車
    道方向，突遭被告所駕車輛左前方車頭撞擊其所乘機車車頭，難認告訴人當時行
    車有何未注意車前狀況之過失，已如前述，原判決認定告訴人與有過失一節，即
    有未合。
四、公訴人循告訴人請求提起上訴，指摘原判決量刑過輕，雖無理由，但原判決既有
    可議，自應由本院予以撤銷改判。審酌被告因一己過失造成告訴人之傷害程度非
    輕（見本院卷第十頁之中華民國身心障礙手冊影本「輕度肢障」），且尚未與告
    訴人達成民事和解，而被告尚因殺人案件假釋付保護管束中（見本院卷第二十頁
    台灣高等法院被告全國前案紀錄表），猶不知謹慎舉止，及其犯後態度等一切情
    狀，量處如主文第二項所示之刑，併諭知易科罰金之折算標準。
五、被告經合法傳喚（見本院卷第二二、三六頁之戶籍查詢資料及送達回證），無正
    當理由未到庭，爰不待其陳述，逕行判決，附此敘明。
據上論結，應依刑事訴訟法第三百六十九條第一項前段、第三百七十一條、第三百六
十四條、第二百九十九條第一項前段、刑法二百八十四條第二項前段，第六十二條前
段，第四十一條第一項，罰金罰鍰提高標準條第一條前段、第二條，判決如主文。
本案經檢察官張其主到庭執行職務。
中    華    民    國     九十一     年       四       月      三十      日
                              臺灣高等法院高雄分院刑事第六庭
                                  審判長法官  王憲義
                                        法官  謝靜雯
                                        法官  張意聰
右正本證明與原本無異。
不得上訴。
                                      書記官  王婉蓉
中    華    民    國     九十一     年       五       月        三      日
附錄本判決論罪科刑法條全文：
刑法二百八十四條第二項
從事業務之人，因業務上之過失傷害人者，處一年以下有期徒刑、拘役或一千元以下
罰金，致重傷者，處三年以下有期徒刑、拘役或二千元以下罰金。
                                                                        Ｑ
